【裁判字號】    88,上訴,1333
【裁判日期】    890302
【裁判案由】    偽造文書等
【裁判全文】
臺灣高等法院臺南分院刑事判決          八十八年度上訴字第一三三三號   Ｃ
      上  訴  人
      即  被  告  甲  ○  ○
右上訴人因偽造文書等案件，不服臺灣嘉義地方法院八十八年度訴緝字第二五號中華
民國八十八年七月二十八日第一審判決（起訴案號：臺灣嘉義地方法院檢察署八十八
年度偵字第一四號），提起上訴，本院判決如左：
      主    文
原判決撤銷。
本件免訴。
      理    由
一、公訴意旨以：甲○○意圖為自己不法之所有，於民國八十七年十二月十日晚上九
    時許，在嘉義市○○路五０三號麵包店，趁店主丙○○不注意之際，竊取丙○○
    置於店內櫃臺下椅子上之皮包一只（內有現金新台幣二萬五千元、鑽石戒指二枚
    、中國國際商業銀行信用卡一枚、金融卡、身分證、金項鍊一條、金戒指一枚等
    物），得手後，即另行起意，意圖為自己不法之所有，於同日晚上十時許，持竊
    得之上開中國國際商業銀行信用卡，在嘉義市○○○路二號來來服飾店刷卡消費
    ，購買價值一萬零二百五十元之外套一件，而偽簽「丙○○」之署押於簽帳單上
    ，將簽帳單交付該服飾店。旋於同年十二月十一日上午十一時四十分許為警查獲
    ，因中國國際商業銀行尚未支付價款而未遂，因認甲○○涉犯刑法第三百二十條
    第一項之普通竊盜罪、及第二百十六條、第二百十條之行使偽造私文書罪、暨第
    第三百三十九條第三項第一項之詐欺未遂罪等語。
二、訊之被告甲○○固坦承於右揭時地，前往來來服飾店內，持信用卡並冒丙○○之
    名，在一式三聯之簽帳單上偽簽丙○○之署押，因第一次簽不太清楚，故簽二次
    丙○○之姓名，向該服飾店詐購價值一萬零二百五十元之毛衣一件等情不諱，然
    辯稱其所持之信用卡，係伊在路邊某便利商店之電話亭地上拾獲，並非伊所竊取
    云云，惟查：(1)前揭被告持信用卡前往來來服飾店，冒用丙○○之名，在一式三
    聯之簽帳單上偽簽丙○○之署押，因第一次簽不太清楚，故簽二次丙○○之姓名
      ，向該服飾店詐購價值一萬零二百五十元之毛衣一件之事實，業據被告迭於警
      偵訊中陳述明確，核與證人即來來服飾店店員乙○○於偵查中及原審指述情節
      相符，復有簽有「丙○○」姓名之簽帳單及被害保管書各一紙附於警訊卷可稽
      ，被告此部分之自白，核與事實相符。
    (2)被告於警訊時陳稱：「我是昨（十日）日二十一時餘，在嘉義市○○路五○三
      號麵包店櫃臺下椅子上偷拿皮包，並把現金二萬餘元及鑽石戒指兩顆及中國國
      際商銀信用卡拿起來後，皮包就丟在附近的垃圾筒內。」等語（見警卷第二頁
      反面最後第二至五行），復於檢察官偵訊時陳稱：「（問：妳在八十七年十二
      月十日晚上九點在嘉義市○○路五○三號偷一只皮包？）是，她放在櫃檯椅子
      旁邊我順手拿走。」等語（見偵卷第四頁反面第五行），核與被害人丙○○於
      偵查中及原審指述情節相符，復有被害保管書在卷可佐，且被告於原審供稱：
      伊拾獲皮包時，內有信用卡、提款卡及鑽戒二個等語（見一審訴緝卷第九頁）
      ，然該鑽戒二個已發還被害人丙○○，有保管書可按，若果該皮包係被告在電
      話亭地上拾獲，何以前手（即竊取該皮包者）未將鑽戒二個取走？況且，被害
      人丙○○於原審仍指稱印象中八十七年十二月十日晚上九時許被告有到其店內
      ，且其皮包當日在店內仍有使用，可確認係在店內櫃檯椅子上遭竊等語（見一
      審訴緝卷二十九頁），綜上各情觀之，堪認被害人丙○○之皮包，應係遭被告
      在店內趁機竊取，允無疑義，被告竊取皮包後，復拿信用卡冒用丙○○之名義
      簽帳購物，其顯有為自己不法所有之意圖甚明。
    (3)綜上所述，被告前開所辯無非事後卸責之詞，不足採信，本件事證明確，其犯
      行洵堪認定。
三、核被告所為，係觸犯刑法第三百二十條第一項之竊盜罪、第二百十六條第二百十
    條行使偽造私文書罪、第三百三十九條第一項之詐欺取財罪。其於來來服飾店內
    使用信用卡一次，向上開服飾店店員乙○○詐欺財物，因信用卡簽帳單具有足以
    證明特約商店與持卡人間成立買賣契約之收據性質，被告冒用「丙○○」之名偽
    簽信用卡簽帳單之行為，係屬偽造私文書，其復提出交還上開商店，顯然於該文
    書之內容有所主張，係屬行使偽造私文書，又被告意在向該特約商店詐取財物，
    而非取得財產上不法利益，其行為足以生損害於丙○○及上開服飾店之權益，且
    服飾店已將毛衣財物交付被告，顯已詐欺取財既遂無疑，公訴人認因中國國際商
    業銀行尚未支付價款，係詐欺未遂罪云云，容有誤會，惟此僅屬犯罪狀態不同，
    不發生變更起訴法條之問題，附此敘明。又簽帳單為一式三聯，此據店員乙○○
    到庭陳述明確，被告在簽帳單上偽簽「丙○○」署押二枚（因第一次簽不清楚而
    重簽），係以一行為觸犯數罪名，應從一重處斷，惟被告偽造署押為偽造文書之
    部分行為，不另論罪，而偽造文書後行使，偽造之低度行為應為行使之高度行為
    所吸收，應依行使論擬。次查被告於竊取丙○○之信用卡，持該信用卡冒丙○○
    之名義購買商品時，於信用卡簽帳單上偽造丙○○之署押，即係表示承認該消費
    單據，並同意發卡銀行對該商家代墊款項而行使之，以遂行其詐購商品及竊取財
    物之目的，故其竊盜、行使偽造私文書與詐欺三罪間，有方法結果之牽連關係，
    屬裁判上一罪之關係，應從一重論處，公訴人認被告所犯行使偽造私文書與竊盜
    罪，犯意各別，罪名亦殊，應分論併罰云云，容有誤會，附此敘明。茲此應審究
    者，本案於上訴本院後，應否再為科刑有罪或無罪之實體判決？
四、按案件曾經判決確定者，應為免訴之判決，刑事訴訟法第三百零二條第一款定有
    明文。而刑事訴訟法第三百零二條第一款規定，案件曾經判決確定者，應為免訴
    之判決，係以同一案件，已經法院為實體上之確定判決，該被告應否受刑事制裁
    ，即因前次判決而確定，不能更為其他有罪或無罪之實體上裁判。此項原則，關
    於實質上一罪或裁判上一罪，其一部事實已經判決確定者，對於構成一罪之其他
    部分，固亦均應適用，但此種情形，係因審判不可分之關係，在審理事實之法院
    ，對於全部犯罪事實，按照刑事訴訟法第二百六十七條規定本應予以審判，故其
    確定判決之既判力，亦自應及於全部之犯罪事實，若在最後審理事實法院宣示判
    決後，始行發生之事實，既非該法院所得審判，即為該案判決之既判力所不能及
    ，有最高法院三十二年上字第二五七八號判例可資參照。又第一審刑事判決，如
    未據上訴，其既判力之時點，應至宣判之日，亦有最高法院八十二年度第四次刑
    事庭會議決議(二)可資參閱。又如其後之起訴，於先之起訴判決後，始行判決者，
    固應為免訴之判決（見最高法院六十年台非字第一七三號判例）；但起訴在先之
    案件判決時，起訴在後之案件業已判決確定者，本於訴訟經濟之要，求並為保護
    判決確定之效力，則以確定之先後為準。同一案件（即實質上一罪或裁判上一罪
    ），既經判決確定，縱其起訴在先，仍應依刑事訴訟法第三百零二條第一款諭知
    免訴之判決。
五、查被告甲○○於八十八年六月十八日下午六時二十五分許，在嘉義市○區○○○
    路三０九號被害人王智勝所開設之翁財記超商內，竊得電鍍男用戒指十四只、女
    用戒指二十一只，合計三十五只，價值約新台幣九千四百五十元等情所犯竊盜罪
    ，業經臺灣嘉義地方法院檢察署檢察官提起公訴，並於八十八年八月三日繫屬臺
    灣嘉義地方法院，業經該院以八十八年度易字第九０三號竊盜案件，於八十八年
    八月二十六日宣示判決判處拘役五十日，同年九月二十日判決確定在案，有臺灣
    嘉義地方法院八十八年度易字第九０三號刑事判決及臺灣嘉義地方法院檢察署檢
    察官執行指揮書（甲）（八十八年度執四字第一四六六號）之影本各一份附於原
    審卷、暨本院被告全國前案紀錄表附本院卷可稽。而被告甲○○所犯本件前開公
    訴意旨指訴其觸犯刑法第三百二十條第一項之竊盜、第二百十六條、第二百十條
    行使偽造私文書、第三百三十九條第一項之詐欺取財等三罪，有方法結果之牽連
    關係，為牽連犯，屬裁判上一罪關係，已如前述，雖檢察官提起公訴，並於八十
    八年一月十九日繫屬臺灣嘉義地方法院，起訴在先，惟本件竊盜部分與該院八十
    八年度易字第九○三號竊盜案件被告甲○○所犯竊盜罪核有連續犯之裁判上一罪
    關係，揆諸前揭判例要旨及決議，均為該案判決確定之既判力所及，本院自不得
    就本件上訴案件更為其他科刑有罪或無罪之實體上裁判，被告上訴意旨仍以其所
    持之信用卡，係伊在路邊某便利商店之電話亭地上拾獲，並非伊所竊取為由，指
    摘原判決不當，雖不足採，但依前揭說明，本院既不得就本件更為其他科刑有罪
    或無罪之實體上裁判，應由本院將原判決撤銷，諭知本件免訴，以期適法。
六、又查被告連續犯如附表編號七至九所示之竊盜罪嫌部分，經臺灣嘉義地方法院（
    八十八年度易字第一三三八號）移送本院併案審理，惟本院就本件為免訴之判決
    ，則與併辦部分即無連續犯之裁判上一罪關係，移送併辦部分應退還臺灣嘉義地
    方法院另為審理。至於如附表編號一至六所示之竊盜罪之犯罪時間，均在臺灣嘉
    義地方法院八十八年度易字第九○三號竊盜案件，於八十八年八月二十六日宣示
    判決日之前（本案亦同），且與該案所犯竊盜罪有連續犯之裁判上一罪關係，業
    經該院於八十九年一月十四日以八十八年度易字第一三三八號判決，認為為該院
    八十八年度易字第九○三號竊盜案件確定判決之既判力所及，諭知免訴在案，附
    此敘明。
據上論斷，應依刑事訴訟法第三百六十九條第一項前段、第三百六十四條、第三百零
二條第一款，判決如主文。
本案經檢察官李傳來到庭執行職務。
中    華    民    國      八十九      年      三      月      二        日
                                  臺灣高等法院臺南分院刑事第三庭
                  審判長法官  黃    聰    明
                                            法官  林    勝    木
                                            法官  黃    三    哲
右正本證明與原本無異。
如不服本判決，應於判決送達後十日內向本院提出上訴狀，其未敘述理由者並應於提
出上訴狀後十日內向本院補提理由書（應附繕本)。
                                      法院書記官  陳    淑    貞
中    華    民    國      八十九      年      三      月      三        日


司法院資訊處製作；財團法人民間司法改革基金會備份。
